臺灣桃園地方法院民事裁定　　　　　 100年度消債更字第17號
聲　請　人
即　債務人　余盈潔
代　理　人　孔令則律師
上列聲請人因消費者債務清理事件聲請更生，本院裁定如下：
    主  文
債務人余盈潔（身分證統一編號：Ｚ000000000）自民國一百年四
月七日十六時起開始更生程序。
命司法事務官進行本件更生程序。
    理  由
一、按債務人不能清償債務或有不能清償之虞者，得依本條例所
    定更生或清算程序，清理其債務。又債務人對於金融機構因
    消費借貸、自用住宅借款、信用卡或現金卡契約而負債務，
    在聲請更生或清算前，應提出債權人清冊，以書面向最大債
    權金融機構請求協商債務清償方案，並表明共同協商之意旨
    。債務人與金融機構協商成立者，不得聲請更生或清算。但
    因不可歸責於己之事由，致履行顯有重大困難者，不在此限
    ，消費者債務清理條例第3 條、第151 條第1 項、第5 項定
    有明文。易言之，債務人對於金融機構因消費借貸、自用住
    宅借款、信用卡或現金卡契約而負債務，有不能清償或有不
    能清償之虞者，於本條例施行後，曾與最大債權金融機構協
    商成立，或於本條例施行前，曾依金融主管機關協調成立之
    中華民國銀行公會會員，辦理消費金融案件無擔保債務協商
    機制與金融機構成立協商者，均不得依本條例聲請更生或清
    算程序，惟如有本條例第151 條第5 項但書所列之不可歸責
    於己之事由，致履行顯有重大困難之情形者，始例外得依本
    條例聲請更生或清算程序。又本條例第151 條第5 項增訂毀
    諾條款之立法理由，乃在避免債務人任意毀諾已成立之協商
    ，濫用更生或清算之債務清理程序，因此條文所指「因不可
    歸責於己之事由，致履行顯有重大困難者」之解釋，自應從
    債務人是否構成任意毀諾情事，即有無濫用債務清理權而為
    認定。而對於債務人於成立協商後，其經濟狀況未見改善，
    甚至持續惡化，如不許其聲請更生或清算而仍強令其須依協
    商方案繼續履行，即不符本條例更生或清算程序乃在幫助陷
    於經濟上困境之債務人，得藉由更生或清算程序走出經濟困
    境而得重建更生之立法意旨。再按法院開始更生程序之裁定
    ，應載明其年、月、日、時，並即時發生效力。次按法院裁
    定開始更生或清算程序後，得命司法事務官，進行更生或清
    算程序，必要時，得選任律師、會計師或其他適當之自然人
    或法人一人為監督人或管理人，消費者債務清理條例第45條
    第1 項、第16條第1 項亦分別定有明文。
二、本件聲請意旨略以：聲請人即債務人負欠金融機構之債務合
    計達新臺幣（下同）1,056,811 元，前因不能清償債務情事
    ，曾於民國95年4 月間與無擔保債權最大債權銀行即中國信
    託商業銀行股份有限公司（下稱中國信託銀行）成立分期還
    款協議，係自95年6 月起，分80期，年利率為零，於每月10
    日清償12,468元。惟斯時聲請人即遭裁員，並因生病及照顧
    幼齡子女，致無法繼續工作，原賴資遣費30萬元按月繳付上
    開協商款項及支應生活費用，然約於1 年後即如數用罄，且
    聲請人仍無工作，遂而毀諾。嗣因經濟不景氣一職難求，直
    至98年5 月間始覓得月薪1 萬餘元之工作，惟因工作環境及
    接觸物之惡害，使債務人氣喘舊疾復發，而於98年7 月離職
    ，迄今仍待業中。又聲請人無擔保或無優先權之債務總額未
    逾1 千2 百萬元，復未經法院裁定開始清算程序或宣告破產
    ，爰依法聲請更生等語。
三、經查，聲請人前因負欠金融機構之債務合計997,416 元不能
    清償，於95年5 月1 日依「中華民國銀行公會會員辦理消費
    金融案件無擔保債務協商機制」與最大債權金融機構即中國
    信託銀行達成協議，自95年6 月起，分80期，年利率為零，
    於每月10日清償12,468元；嗣因聲請人無法負擔每月清償之
    金額，故於98年12月間毀諾。現聲請人尚負欠包含最大債權
    金融機構即中國信託等金融機構之債務總計1,042,657 元等
    事實，有財團法人金融聯合徵信中心當事人綜合信用報告（
    含債務清理條例前置協商專用債權人清冊）、95年5 月1日
    協議書、無擔保還款計畫書、債權人中國信託銀行100 年2
    月17日民事陳報狀等影本附卷可稽，足堪認定。又查，聲請
    人名下並無任何財產，且於上開協商成立迄至毀諾時均未任
    職，現仍無工作收入，又須與其配偶即第三人根少龍共同撫
    養未成年子女3 人（各為89年次、91年次、93年次），而第
    三人根少龍之每月薪資原應領約51,195元，然經其債權人萬
    泰商業銀行股份有限公司、板信商業銀行股份有限公司、台
    新國際商業銀行股份有限公司各聲請以97年度司執字第8720
    1 號、98年度司執字第14527 號、98司執字第14539 號強制
    執行事件強制扣薪1/3 後，現每月僅約實領26,082元之事實
    ，則有勞工保險被保險人投保資料表（明細）、戶口名簿、
    97年度及98年度綜合所得稅各類所得資料清單、財產歸屬資
    料清單、勞工保險局國民年金保險費繳費單、勞工保險局
    100 年2 月21日保國二字第10010010290 號函、聲請人配偶
    薪資明細、國軍中壢財務組主財中壢字第0980001562號函在
    卷可憑，並經本院依職權調閱上開執行卷宗查核屬實，亦足
    認定無誤。基上所述，聲請人於毀諾時既無工作收入，在每
    月仍須負擔己身必要生活消費支出之情形下，衡之社會常情
    及一般經濟狀況，其自已不能按月清償上開協商款項甚明；
    且縱認聲請人配偶之收入已得獨力負擔全戶5 口之生活費用
    ，甚尚有所餘，惟本院參考行政院主計處公告之台灣省95年
    度每人每月最低生活標準9,210 元，用以計算聲請人全戶之
    每月必要生活支出，則聲請人之配偶上開未扣薪前收入扣除
    其全戶必要生活費用後所餘數額，亦仍無力為聲請人完全繳
    納前述95年間成立之前置協商每月應繳金額12,468元，尚無
    疑義。綜上所述，本件已堪認定聲請人確有因非可歸責於己
    之事由致履行有重大困難之情事。此外，本件又查無債務人
    有消費者債務清理條例第6 條第3 項、第8 條或第46條各款
    所定駁回更生聲請之事由存在。從而，本件聲請人聲請更生
    ，揆諸首揭法律規定及說明，洵屬有據，應予准許。
四、爰裁定如主文。
中    華    民    國   100    年    3     月    24    日
              民事第二庭    法  官  張震武
上列正本證明與原本無異
不得抗告
中    華    民    國   100    年    3     月    24    日
                            書記官  顏伯儒